【裁判字號】    95,易,125
【裁判日期】    950427
【裁判案由】    傷害等
【裁判全文】
臺灣臺南地方法院刑事判決               95年度易字第125號
公  訴  人  臺灣臺南地方法院檢察署檢察官
被      告  乙○○
            丙○○
            甲○○
上列被告等因傷害等案件，經檢察官提起公訴（94年度營偵字第
1213號），本院判決如下：
    主  文
乙○○、丙○○共同傷害人之身體，各處拘役伍拾日。如易科罰
金，均以參佰元折算壹日。
甲○○共同連續傷害人之身體，處有期徒刑參月。如易科罰金，
以佰元折算壹日。
甲○○被訴強制罪部分無罪。
    事  實
一、甲○○曾於民國（以下同）90年間因違反槍砲彈藥刀械管制
    條例案件，經本院判處有期徒刑3月，緩刑2年確定（90年9
    月7日確定）。
二、乙○○前於93年間，曾貸借新台幣（以下同）100,000元予
    其親家母戊○○○，原均未催討。嗣乙○○因不滿女婿（即
    戊○○○之子）外遇，乃要求戊○○○簽發本票以擔保債權
    。乙○○因不識字，乃偕同其妹丙○○及其子甲○○於94
    年7月31日晚上8時30分許，前往戊○○○設於臺南縣白河鎮
    大竹里14鄰206-8號（起訴書誤載為206號）住處，要求戊○○○簽發面額129,000元之本票。戊○○○依言簽發，惟戊○○○之夫己○○因認戊○○○僅積欠100,000元，另29,
    000元為其媳婦姜雅萍（即乙○○之女）所交付，不應簽發
    面額129,000元之本票，乃出手搶走本票撕毀。戊○○○乃
    重行簽發相同面額之第二紙本票，並交付予乙○○收執。己○○見狀，欲再搶回，乃與乙○○發生口角。此時，原本在
    外等候之甲○○聽聞，心生不滿，基於傷害之犯意，入內以
    徒手毆打己○○。乙○○、丙○○、甲○○三人取得本票後
    ，原欲離去，但仍抱怨姜雅萍嫁錯人。己○○聞言反譏，稱
    ：「早知你女兒之前手腳不乾淨，我們也不會娶你女兒」等
    語。乙○○、丙○○、甲○○三人乃心生不滿，竟出於共同
    之傷害犯意，甲○○並出於傷害之概括犯意，在戊○○○住
    處門口，由乙○○、丙○○二人以手抓住己○○，甲○○再
    以徒手毆打己○○，致己○○受有頭部外傷、右眼結膜下出
    血、左手及頸部擦傷等傷害。己○○之父庚○○在場見狀欲
    上前阻止，亦遭甲○○毆打，致庚○○受有右臉頰撕裂傷、
    右手臂、左手皮膚缺損等傷害。
二、案經己○○、庚○○訴由臺南縣警察局白河分局報請臺灣臺
    南地方法院檢察署檢察官偵查起訴。
    理  由
甲、有罪部分：
  一、認定犯罪事實所憑之證據及其認定之理由暨對被告有利之
      證據不採納之理由：
    (一)訊據被告乙○○、丙○○、甲○○均矢口否認有何傷害犯
      行，被告乙○○辯稱：己○○過來要搶本票，我推他一把
      ，他撞到牆壁，就拿竹椅子砸我，我就拿塑膠椅子回砸。
      只有我們兩人互毆，甲○○、丙○○並未參與。且庚○○
      並未在場云云。被告丙○○辯稱：並未抓住己○○云云。
      被告甲○○則辯稱：當天我載乙○○一起去，我還抱著我
      三歲兒子，我沒有進去云云。
    (二)證人庚○○於本院證稱；「94年7月31日晚上八點多，只
      有乙○○、丙○○進來。因為借10萬元，卻要簽12萬9千
      元，所以才會發生糾紛，當時乙○○跟己○○沒有打架，
      第二張本票已經簽好拿在手上，兩人發生口角，因為發生
      口角聲音很大，甲○○從外面進來打己○○。後來，甲○○出去坐在車上，後來又出來，兩個女人一人抓一手，甲○○打己○○，我要過去勸阻，也被甲○○毆打」等語。
    (三)證人戊○○○於本院證稱：「寫完第二張本票後，當時本
      票在乙○○手上，我先生（己○○）要去搶回第二張本票
      ，雙方互相叫罵後，甲○○就在客廳打我先生。乙○○沒
      有打我先生。後來我到外面時，就看到我先生被打。我不
      清楚我先生為何會在外面被打，我有聽到他們在叫罵，我
      出去就看到我先生被乙○○、丙○○抓住，甲○○用手打
      我先生。我出去的時候，也看到我公公（庚○○）流血，
      但是沒有看到他們如何打我公公」等語。
    (四)證人己○○於本院證稱：「我媳婦姜雅萍有拿2萬9千元給
      我太太當零用錢，他們說這個也要一併算入，所以才要我
      們寫129,000元。我們本來也有意思要寫本票，但是他們
      要我們寫12萬9千元，所以我叫我太太不要簽。第一張本
      票我太太寫他們所要求的12萬9千元的金額，所以我就把
      票撕毀。一撕毀本票就打，用塑膠垃圾桶打我，因為垃圾
      桶是塑膠的，所以我當時沒有受傷，我太太怕我受傷，所
      以才簽本票。我是後來出去以後才被打受傷的。拿完本票
      後又有口角，他們抱怨他女兒嫁錯人，我說早知道你女兒
      之前手腳不乾淨，我們也不會娶你的女兒，然後乙○○、
      丙○○抓住我，甲○○打我。被打時我父親出來，所以才
      會受傷，並且縫了好幾針」等語。
    (五)上開證人己○○、庚○○、戊○○○均指證被告甲○○於
      客廳內毆打己○○，離去之時，在己○○住處門口，復由
      乙○○、丙○○拉住己○○，再由甲○○毆打己○○等情
      。參佐，證人丁○○○於本院證稱：「我家跟己○○的家
      是正對面，我在我家聽到己○○的家很大聲，我出來站在
      我家門口聽，後來我才過去己○○的家」等語。證人丁○○○在其住處，既可聽見戊○○○住處發生爭吵，顯見事
      發當時，被告乙○○、丙○○與己○○等人確曾發生激烈
      口角。再參照被告乙○○於本院亦供稱：「我妹妹跟我一
      起去，我兒子甲○○抱一個小嬰兒，因為己○○家有供奉
      祖先牌位，我要他不能跟我們進去。戊○○○邀我們進去
      以後，就寫壹張本票給我，己○○看到就出來搶走本票並
      且撕破，戊○○○接著繼續寫第二張本票，寫完以後要交
      給我，己○○就過來要搶，我推他一把，他撞到牆壁，就
      拿竹椅子砸我，我就拿塑膠椅子回砸」等語。姑不論乙○○與己○○是否互毆，惟兩人因爭搶戊○○○所簽發之第
      二張本票，乃雙方所一致肯認。兩人既然出手爭搶本票，
      肢體上之衝突乃不可避免。配合兩人激烈之口角爭執，被
      告甲○○為被告乙○○之子，自無可能聽若罔聞而置身事
      外。證人庚○○、戊○○○指證被告甲○○於客廳內毆打
      己○○，應與事實相符，堪予採信。被告甲○○辯稱伊並
      未進入客廳內云云，顯為事後卸責之詞；被告乙○○、丙○○辯稱甲○○並未入內云云，亦屬為迴護之詞，均不足
      採信。
    (六)此外，被告乙○○辯稱：「戊○○○接著繼續寫第二張本
      票，寫完以後要交給我，己○○就過來要搶，我推他一把
      ，他撞到牆壁，就拿竹椅子砸我，我就拿塑膠椅子回砸」
      等語，並提出營新醫院診斷證明書一份為證。惟查，據被
      告乙○○所提出之診斷證明書記載，被告乙○○因右膝挫
      瘀傷（5×1公分）、右手挫瘀傷（2×3公分），於94年9
      月6日前往營新醫院門診，距本案發生時間，已一月有餘
      。被告乙○○所受之傷害，是否係肇因於94年7月31日與
      己○○互毆所致，並無確切之事證足資證明。況被告乙○○供稱係遭己○○持竹椅子毆打所致，倘其供詞可採，遭
      質地堅硬之竹椅子毆打，竟僅造成輕微挫瘀傷（5×1公分
      、2×3公分）之傷害，顯與事理不合。兼以，上開證人均
      證稱乙○○在客廳內並未與己○○互毆，益證被告乙○○
      上開辯詞，應係為迴護被告甲○○所為不實之供述，自非
      足採。
    (七)另查，就證人己○○在住處外面遭被告三人毆打乙節，證
      人己○○於本院證稱：「因為拿完本票又有口角，他們抱
      怨他女兒嫁錯人，我說早知道你女兒之前手腳不乾淨，我
      們也不會娶你的女兒，然後乙○○、丙○○抓住我，甲○○打我」等語。另被告乙○○則供稱：「2萬9 千元是戊○○○跟姜雅萍借的，姜雅萍跟丙○○借錢，我們認為因
      為姜雅萍的先生在外面有女人，這筆錢也要算，所以才會
      寫12萬9千元」等語。本案雙方為親家關係，因兒女婚姻
      關係生變，衍生債務糾紛。一方指責女婿外遇，背叛家庭
      ，而有嫁錯人之抱怨；另一方則反譏媳婦手腳不乾淨。被
      告三人均為姜雅萍之至親，乍聽如此不堪之指責，乃出手
      毆打出言不遜之己○○及上前勸阻之庚○○，動機上乃可
      理解。此外，並有奇美醫院柳營分院診斷證明書二份在卷
      可稽。被告三人上開辯詞，應非可採。事證明確，被告三
      人傷害犯行，均堪認定。
  二、論罪科刑：核被告乙○○、丙○○、甲○○傷害人之身體
      ，所為均係犯刑法第277條第1項之傷害罪。被告甲○○傷
      害己○○及庚○○之身體，時間緊接，所犯罪名相同，顯
      係出於概括之犯意為之，為連續犯，爰依刑法第56條之規
      定以一罪論，並加重其刑。被告乙○○、丙○○、甲○○
      三人間就傷害己○○之犯行，有犯意之聯絡，行為之分擔
      ，均為共同正犯。查本案雙方為親家關係，因兒女婚姻關
      係生變，衍生債務糾紛，再因口角而生意氣，被告三人心
      生不滿，共同毆打己○○、庚○○，親家反成冤家。本院
      審酌雙方具有姻親親誼，未能平和處理，反因一時意氣出
      手傷人。被告甲○○年青力壯，對年事已高之己○○、庚○○暴力相向，更難辭其咎。惟斟酌雙方親誼及被告等因
      受己○○言語刺激下，在氣憤之下，始出手傷人暨其他一
      切情狀，酌量處如主文所示之刑，並均諭知易科罰金之折
      算標準。
乙、無罪部分：
  一、公訴意旨另以：戊○○○因積欠乙○○10萬元債務，乙○○竟夥同丙○○、甲○○於94年7月31日晚上8時30分，在
      己○○住處內，雙方發生口角，甲○○竟毆打己○○，以
      此強暴方式逼使戊○○○簽下付款人為戊○○○、金額為
      129,000元之本票一紙，因認被告甲○○另涉刑法第304條
      第1項之強制罪嫌。
  二、按犯罪事實，應依證據認定之，無證據不得推定其犯罪事
      實，又不能證明被告犯罪者，應諭知無罪之判決，刑事訴
      訟法154條、第301條第1項分別定有明文。公訴人認被告
      甲○○另涉強制罪，無非係以證人戊○○○、己○○之證
      述為其主要認定依據。訊據被告甲○○堅決否認有何強制
      罪犯行，辯稱：伊並未進入己○○住處客廳等語。經查：
    (一)證人戊○○○於本院證稱：「寫完第二張本票後，當時本
      票在乙○○手上，我先生（己○○）要去搶回第二張本票
      ，雙方互相叫罵後，甲○○就在客廳打我先生」等語。
    (二)證人庚○○於本院證稱；「94年7月31日晚上八點多，只
      有乙○○、丙○○進來。因為借10萬元，卻要簽12萬9千
      元，所以才會發生糾紛，當時乙○○跟己○○沒有打架，
      第二張本票已經簽好拿在手上，兩人發生口角，因為發生
      口角聲音很大，甲○○從外面進來打己○○」等語。
    (三)依上開證人庚○○、戊○○○證言，被告甲○○係在戊○○○已簽發第二張本票後，才毆打己○○。共同被告乙○○亦供稱：「本票係戊○○○自己說要寫的，叫我去他家
      裡，因為我自己不識字，所以我才叫我兒子、我妹妹跟我
      一起去，但是我兒子沒有進去，他先生不讓戊○○○寫本
      票，當時戊○○○剛要交給我，就被他先生搶走，結果戊○○○就要再寫第二張，她一寫完，我就搶來抓住手裡，
      他先生要來搶回，我就用手推他」等語。益徵戊○○○已
      然簽立第二張本票並交付予被告乙○○，己○○欲行搶回
      ，方遭被告甲○○毆打甚明。在被告甲○○尚未毆打己○○之前，戊○○○簽發第一張本票，遭己○○搶走撕毀，
      戊○○○已知己○○不同意簽發本票。戊○○○仍再簽發
      第二張本票，顯見戊○○○係自願簽發本票甚明，並未遭
      甲○○強制簽發。證人戊○○○於本院證稱：「乙○○一
      進來就拿本票要給我簽，但是我先生不讓我簽，甲○○就
      打我先生。我怕如果我不簽被告會打死我先生」云云。證
      人己○○證稱：「我將第一張本票撕毀後，甲○○開始打
      我，然後拿出第二張本票出來，要我太太寫，我太太怕我
      被打，所以就寫下12萬9千元的本票」云云，均與事實不
      符，不足據為不利於被告甲○○之認定依據。
    (四)此外，復查無其他積極證據足資證明被告有犯行，尚不能
      證明被告犯罪，應為無罪之諭知。
據上論斷，應依刑事訴訟法第299條第1項前段、第301條第1項，
刑法第28條、第56條、第277條第1項、第41條第1項前段，罰金
罰鍰提高標準條例第1條前段、第2條判決如主文。
本案經檢察官辛○○到庭執行職務。
中    華    民    國    95    年    4    月     27    日
                  刑事第七庭    審判長法  官  林英志
                                      法  官  林勝利
                                      法  官  彭喜有
以上正本證明與原本無異。
如不服本判決，應於收受送達後10日內向本院提出上訴書狀（應
附繕本）。
                                      書記官  黃雅雲
中    華    民    國    95    年    4    月     27    日
附錄本案論罪科刑法條全文：
中華民國刑法第277條
(普通傷害罪)
傷害人之身體或健康者，處 3 年以下有期徒刑、拘役或 1 千元
以下罰金。
犯前項之罪因而致人於死者，處無期徒刑或 7 年以上有期徒刑；
致重傷者，處3年以上10年以下有期徒刑。


司法院資訊處製作；財團法人民間司法改革基金會備份。
